【裁判字號】    90,易,562
【裁判日期】    900410
【裁判案由】    傷害
【裁判全文】
臺灣高雄地方法院刑事判決                            九十年度易字第五六二號
    公  訴  人  臺灣高雄地方法院檢察署檢察官
    被      告  乙○○
右列被告因傷害案件，經檢察官提起公訴（八十九年度偵字第一七五○六號），本院
判決如左：
    主  文
乙○○傷害人之身體，處拘役拾日，如易科罰金，以佰元折算壹日。
    事  實
一、乙○○與甲○○係鄰居關係，甲○○先前曾因裝設監視器及傷害等問題與乙○○
    之姐陳鳳華有訴訟上糾葛，雙方相處素來不睦，乙○○於民國八十九年八月四日
    上午九時許，在高雄縣鳳山市○○路一○八號住處前，見甲○○路過，遂上前與
    之理論於同年月三日無故辱罵、毆打其姐陳鳳華之事，二人進而發生爭執，乃心
    生不滿，竟基於傷害之犯意，出手毆打甲○○，致甲○○受有左耳溢血（一×○
    ‧五公分）、後頭頂部腫脹（二×一公分）、右手肘擦破傷（○‧五×○‧三公
    分）、左手肘擦破傷（一×○‧五公分；○‧三×○‧二公分）、右腳踝擦破傷
    （一‧五×○‧二公分）、左手背擦破傷（二×○‧三公分）、左腳踝擦破傷（
    一×一公分）、背部溢血（五×○‧五公分）等傷害。
二、案經甲○○訴由臺灣高雄地方法院檢察署檢察官偵查起訴。
    理  由
一、訊之被告乙○○固坦承伊於右揭時地，因見甲○○路過，乃上前與甲○○理論昨
    日辱罵、毆打伊姐陳鳳華之事，二人進而發生爭執、拉扯進入隔鄰機車行等事實
    ，惟矢口否認有何傷害犯行，辯稱：伊上前質問甲○○時，甲○○回以「打你姊
    姊不行」，隨即出手打伊，伊因此受有傷害，並非伊毆打甲○○云云。然查：右
    揭事實，迭據告訴人甲○○於偵審中指訴綦詳（見偵查卷第三頁、本院九十年二
    月二十日、九十年三月六日審判筆錄），並經證人即當時在場之機車行老闆娘黃
    惠玲於本院審理時到庭結證陳稱：「有，我有在場，約半年前打架，他們只有打
    過那一次，正確日期我不確定，當天我在我們店內，聽到吵架聲，他們二人就打
    進來我家了，看到乙○○從後面抓住甲○○，乙○○的姐姐打甲○○，當時甲○
    ○的頭低下來，所以我看的到是乙○○打在甲○○的頭部後方，當時是甲○○先
    跑進來，乙○○是兩手抱住甲○○」等語甚明（見本院九十年三月六日審判筆錄
    ），被告雖辯稱伊是遭告訴人毆打，且證人黃惠玲與告訴人素來交好云云，然告
    訴人因此受有如事實欄所載之傷害，有告訴人所提出之蔡善教診所於八十九年八
    月四日出具之驗傷診斷書一件附卷可稽，依該診斷證明書所載，告訴人所受傷害
    ，係分佈於頭部、手肘、腳踝、背部等處及該等傷勢，多係溢血、腫脹、擦破傷
    等情觀之，足徵告訴人所受之傷害應非己力所可導致，而係外力蓄意造成。此與
    證人黃惠玲所述情符自屬相合，況告訴人既遭被告自後方抱住，並奮力跑入隔壁
    機車行，則必有掙脫被告之動作，難免造成被告手背部分或身體正面受傷，故參
    以被告於偵查中所提出為證明其遭告訴人毆傷之陳中柱外科內科醫院驗傷診斷書
    （見偵查卷第十二頁）所載，被告所受傷害之位置及傷勢（即額部瘀血、雙手背
    瘀血、裂傷）以觀，亦足證證人黃惠玲所述與事實相符，再衡以該證人與被告並
    無何恩怨一節，亦據被告供明在卷（見本院九十年三月六日審判筆錄），自難僅
    因該證人與告訴人交好，即認其證詞不可採信。至證人陳鳳華固於本院審理時證
    稱被告並未毆打告訴人云云，然其既係被告之姐，又曾因裝設監視器及傷害等問
    題與告訴人發生爭執，並進而爭訟，則其證詞即難謂無偏頗之虞，尚難憑以為有
    利於被告之認定。再者，被告亦坦認有於右揭時地見告訴人路經伊上開住處門口
    ，乃將之攔下並與之理論前一日辱罵、毆打伊姐之事，並與之發生爭執，進而拉
    扯進入隔壁機車行等情（見偵查卷第十一頁正、反面、本院九十年二月二十日、
    九十年三月六日審判筆錄），核與告訴人指訴（見本院九十年二月二十日審判筆
    錄）、證人陳鳳華所述相符（見本院九十年三月六日審判筆錄），顯見被告當時
    確有氣憤之情，益徵告訴人指訴之右揭情節，洵屬非虛，被告前開所辯，顯係事
    後卸責之詞，要無可採。另被告又辯稱伊是基於正當防衛才與告訴人拉扯云云，
    然所謂正當防衛係指被告可為必要之阻擋以防衛自己免於受傷害，非謂被告可另
    行出手攻擊告訴人致傷，縱如被告所言，是告訴人先出手毆伊，然伊當時既係在
    住處門口，且證人陳鳳華又在場，亦據被告、證人陳鳳華分別供承、證述在卷，
    而告訴人嗣後又已遭其從後方抱住，告訴人並跑入隔壁機車行等情，已如前述，
    則被告顯非不可先行制止告訴人或離開，以排除現有之侵害，被告竟捨此不為，
    反追打告訴人，致告訴人受有前開如事實欄所載之傷害，顯已非正當防衛，被告
    確有傷害之故意，其理至明。綜上，本件事證明確，被告犯行洵堪認定。
二、核被告所為，係犯刑法第二百七十七條第一項之傷害罪。審酌被告未循理性解決
    與告訴人甲○○間之爭執，反出手毆打告訴人，致告訴人受傷，且迄未與告訴人
    達成和解，賠償告訴人所受損害，行為雖有不當，惟念被告並無犯罪前科，有臺
    灣高等法院被告全國前案紀錄表及臺灣高雄地方法院檢察署刑案資料查註紀錄表
    各一件附卷可稽，素行良好，係因認其姊遭告訴人辱罵，而與告訴人理論，才一
    時衝動毆傷告訴人，致罹本案犯行，告訴人所受傷害多係擦破傷，尚非嚴重，而
    被告犯後坦承部分犯行，態度尚可等一切情狀，量處如主文所示之刑，並依刑法
    第四十一條第一項（按刑法第四十一條已於九十年一月四日修正，並於九十年一
    月十日公布施行）諭知易科罰金之折算標準。
據上論斷，應依刑事訴訟法第二百九十九條第一項前段，刑法第二百七十七條第一項
、第四十一條第一項，罰金罰鍰提高標準條例第一條前段、第二條，判決如主文。
中      華      民      國      九十    年    四        月    十        日
                                  臺灣高雄地方法院刑事庭
                              法  官   李麗珠
右正本證明與原本無異。
如不服本判決，應於判決送達後十日內，向本院提出上訴狀。
                                      書記官    陳掌珠
中      華      民      國      九十    年    四        月    十        日
附錄本案判決論罪科刑法條：
刑法第二百七十七條第一項：
傷害人之身體或健康者，處三年以下有期徒刑，拘役或一千元以下罰金。


司法院資訊處製作；財團法人民間司法改革基金會備份。
